臺灣高等法院民事判決
110年度上字第1108號
上  訴  人  彭世明  
被 上訴 人  彭惠美  
訴訟代理人  喬國偉律師
上列當事人間請求簽名或蓋章事件，上訴人對於中華民國110年9
月13日臺灣新竹地方法院110年度訴字第355號第一審判決提起上
訴，本院於111年5月10日言詞辯論終結，判決如下：
    主      文
原判決廢棄。
被上訴人在第一審之訴駁回。
第一、二審訴訟費用由被上訴人負擔。   
    事實及理由
被上訴人主張：兩造之父彭錦章於民國108年8月22日死亡，所
  留遺產中新竹市○○段00○00地號土地（下稱系爭土地），由訴
  外人彭惠鈴、彭惠真、彭惠娟、彭惠蘭、彭國隴（下合稱彭惠
  鈴5人）與兩造共計7人（下合稱全體繼承人）共同繼承，並辦
  妥繼承登記。嗣全體繼承人合意於109年7月11日委由仲介將系
  爭土地出售予訴外人陳鴻堃，約定買賣價金新臺幣（下同）13
  30萬元，買賣雙方向合泰建築經理股份有限公司（下稱合泰建
  經）辦理買賣價金履約保證，該買賣契約已履行完畢，所得價
  金經扣除必要費用後，餘款1273萬1145元已滙入並暫存於履保
  專戶即台新國際商業銀行建北分行，戶名：台新國際商業銀行
  受託信託財產專戶，履保專戶00000-000000000號帳戶（下稱
  系爭帳戶）內，全體繼承人同意將該款項分配如附件「價金履
  約專戶明細暨點交證明書」(下稱系爭證明書，見原審110年度
  竹司調字第13號卷第13頁），其中伊分配金額為171萬8735元
  ，且約定全體繼承人均須於系爭證明書上簽名或蓋章共同確認
  後，合泰建經始得將系爭帳戶內如系爭證明書所載各人得獲分
  配之金額，加計利息分配、交付予各人分別取得。伊及彭惠鈴
  、彭惠真、彭惠蘭、彭國隴均已於系爭證明書上簽名，彭惠娟
  亦已於本件訴訟繫屬後同意於該證明書上簽章，唯獨上訴人拒
  不配合，致系爭帳戶內之款項，迄今因未能經全數出賣人即全
  體繼承人之簽章而無法撥款予伊。爰依兩造間已達成協議之約
  定，求為命上訴人應於系爭證明書原本上之賣方簽章欄位內簽
  名或蓋章之判決（原審判決為上訴人敗訴之判決，上訴人提起
  上訴）。
上訴人則以：被上訴人請求伊於系爭證明書簽章，於法無據。
  彭惠蘭、彭國隴未繳納108年度地價稅2000元；又伊辛苦以30
  萬元說服訴外人彭世勇拋棄繼承，彭惠蘭、彭國隴不懂感恩，
  伊寄給他們伊所擬的聲明及請求同意書（內容與證1-1至1-4相
  同，見原審卷第57至64頁）未獲簽回，故彭惠蘭、彭國隴不得
  分配彭世勇之持分，而應得價金的1/8及扣除地價稅2000元即1
  58萬9392元，其餘4人分配171萬8735元，伊分配267萬9421元
  。再彭惠蘭侵占母親存款案件於臺灣新竹地方法院審理中，倘
  伊於系爭證明書上簽章，彭惠蘭就會立刻提領，而不會將分配
  款返還母親等語，資為抗辯。上訴聲明：㈠原判決廢棄；㈡被上
  訴人在第一審之訴駁回。　
兩造之父彭錦章於108年8月22日死亡，彭錦章之子女為兩造、
  彭惠鈴5人及彭世勇共計8人，其中彭世勇已拋棄繼承。彭錦章
  所留遺產中之系爭土地，係由彭惠鈴5人與兩造共計7人（即全
  體繼承人）繼承並辦妥繼承登記，其後全體繼承人將系爭土地
  出售，所得價金1330萬元扣除必要費用後，餘款1273萬1145元
  已滙入並暫存於履保專戶即系爭帳戶內。全體繼承人約定7人
  均須於系爭證明書上簽名或蓋章共同確認後，合泰建經始得將
  系爭帳戶內，如系爭證明書內所載全體繼承人各得獲分配之金
  額，交付予全體繼承人各人取得之事實，為兩造所不爭執（見
  本院卷第99至100頁），堪信為真實。
被上訴人依協議請求上訴人應於系爭證明書上簽章，為上訴人
  以上開情詞所拒。茲就爭點分述如下：
㈠當事人主張有利於己之事實者，就其事實有舉證之責任，民事
  訴訟法第277條前段亦著有明文可參，被上訴人主張上訴人依
  協議有在系爭證明書簽名或蓋章之義務，為上訴人所否認，則
  被上訴人就「上訴人有在系爭證明書之賣方簽章欄位內簽名或
  蓋章之義務」之協議，負舉證責任。
㈡全體繼承人將系爭土地出售予陳鴻堃，買賣契約已履約完畢，
  經扣除必要費用後，餘款1273萬1145元已滙入並暫存於履保專
  戶即系爭帳戶內，全體繼承人約定7人均須於系爭證明書上簽
  名或蓋章共同確認後，合泰建經始得將系爭帳戶內，如系爭證
  明書內所載全體繼承人各得獲分配之金額，交付予全體繼承人
  各人取得之事實，為兩造所不爭執（見本院卷第100頁），業
  如上所述。上訴人於原審固陳稱：後來經過再協調之後，彭
  國隴僅同意扣5萬元與2000元的地價稅，所以彭國隴的分配金
  額是176萬6735元，伊的部分為237萬0734元，其餘5人分別為1
  71萬8734、171萬8735、171萬8736元，這有經過全體繼承人同
  意，就把這同意結果寫在系爭證明書上，也有經彭國隴、彭惠
  蘭及其他繼承人的簽名，兩造就分配土地出售之價金金額，係
  如系爭證明書上所載的金額，係有協議好，並有達成共識等語
  （見原審卷第49頁），依上訴人所陳，僅能認為系爭證明書上
  所載之金額，是經全體繼承人協議同意。全體繼承人既約定「
  7人均須於系爭證明書上簽名或蓋章共同確認後，合泰建經『始
  得』將系爭帳戶內，如系爭證明書內所載全體繼承人各得獲分
  配之金額，『交付』予全體繼承人各人取得」，依其文義，「7
  人均須於系爭證明書上簽名或蓋章共同確認」，乃為「合泰建
  經將系爭證明書所載分配款交付予各人取得」之要件，難因此
  認為上訴人有在系爭證明書簽名或蓋章之義務。此外，被上訴
  人未再舉證證明全體繼承人或兩造間有約定「上訴人有在系爭
  證明書簽名或蓋章之義務」之協議，故上訴人並無在系爭證明
  書上簽名或蓋章之義務。上訴人既無在系爭證明書上簽名或蓋
  章之義務，則被上訴人請求上訴人在系爭證明書原本上之賣方
  簽章欄位內簽名或蓋章，為無理由。
綜上所述，被上訴人依協議請求上訴人應於系爭證明書原本上
  之賣方簽章欄位內簽名或蓋章，為無理由，不應准許。原審判
  命上訴人於系爭證明書原本上之賣方簽章欄位內簽名或蓋章，
  容有未洽。上訴意旨指摘原判決不當，求予廢棄改判，為有理
  由，自應由本院廢棄改判如主文第二項所示。
本件事證已臻明確，兩造其餘之攻擊或防禦方法及所用之證據
  ，經本院斟酌後，認為均不足以影響本判決之結果，爰不逐一
  論列，併此敘明。
據上論結，本件上訴為有理由，依民事訴訟法第450條、第78條
  ，判決如主文。
中　　華　　民　　國　　111 　年　　5 　　月　　24　　日
                  民事第六庭    
                      審判長法  官  周美雲
                            法  官  古振暉
                            法  官  游悅晨

正本係照原本作成。
如不服本判決，應於收受送達後20日內向本院提出上訴書狀，其
未表明上訴理由者，應於提出上訴後20日內向本院補提理由書狀
（均須按他造當事人之人數附繕本）上訴時應提出委任律師或具
有律師資格之人之委任狀；委任有律師資格者，另應附具律師資
格證書及釋明委任人與受任人有民事訴訟法第466 條之1第1項但
書或第2項所定關係之釋明文書影本。如委任律師提起上訴者，
應一併繳納上訴審裁判費。
中　　華　　民　　國　　111 　年　　5 　　月　　25　　日

　　　　　　　　　　　　　　書記官  呂  筑